【裁判字號】    95,財管,47
【裁判日期】    950731
【裁判案由】    指定遺產管理人
【裁判全文】
臺灣士林地方法院民事裁定              95年度財管字第47號
聲  請  人  臺北市政府
法定代理人  丙○○
代  理  人  吳鋆璽
聲請人聲請選任被繼承人甲○○之遺產管理人事件，本院裁定如
下：
    主  文
選任乙○○（男，民國○○年○ 月○○日生，身分證統一編號：Ｚ000
000000號）為被繼承人甲○○（男，民國○○年○○月○○日生，身分
證統一編號：Ｚ000000000號，生前住臺北市○○區○○路35巷20
號4 樓，已於民國92年12月26日死亡）之遺產管理人。
准對被繼承人甲○○之大陸地區以外繼承人為承認繼承之公示催
告。
被繼承人甲○○之大陸地區以外之繼承人，應自前項公示催告最
後登載新聞紙或公報之日起，壹年貳月內承認繼承，上述期限屆
滿，無繼承人承認繼承時，被繼承人甲○○之遺產，於清償債權
並交付遺贈物後，如有賸餘即歸屬國庫。
程序費用由被繼承人甲○○之遺產負擔。
    理  由
一、按先順序繼承人均拋棄其繼承權時，由次順序之繼承人繼承
    ，其次順序繼承人有無不明或第四順序之繼承人均拋棄其繼
    承權者，準用關於無人承認繼承之規定，民法第1176條第6
    項定有明文。次按繼承開始時，繼承人有無不明，而無親屬
    會議或親屬會議未於一個月內選定遺產管理人者，利害關係
    人得聲請法院選任遺產管理人，並由法院依公示催告程序，
    定六個月以上之期限，公告繼承人，命其於期限內承認繼承
    ，民法第1177條、第1178條第1 項、第2 項規定甚明。
二、本件聲請意旨略以：被繼承人甲○○欠繳民國92年至94年地
    價稅及93年至94年房屋稅合計新台幣（下同）20,207元，現
    已逾滯納期間仍未繳納。惟被繼承人甲○○已於民國92年12
    月26日死亡，其死亡時遺有臺北市○○區○○段1 小段0000
    -0000 地號土地、行義路186 巷26弄21號5 樓房屋等財產，
    因被繼承人甲○○之繼承人均已拋棄繼承，亦未召開親屬會
    議選定遺產管理人，以致稅捐無法徵起，為此爰依法聲請指
    定被繼承人之遺產管理人等語，並提出被繼承人甲○○欠稅
    總歸戶查詢情形表、戶籍謄本、土地登記謄本、建物登記謄
    本、本院家事法庭93年1 月29日士院儀家親93年度繼字第46
    號函、93年1 月29日士院儀家親93年度繼字第47號函等件為
    證。
三、經查，聲請人主張被繼承人甲○○已於92年12月26日死亡，
    其法定各順序之繼承人均已拋棄繼承，且經法院准予備查在
    案等情，業據提出本院家事法庭93年1 月29日士院儀家親93
    年度繼字第46號准予備查函、93年1 月29日士院儀家親93年
    度繼字第47號准予備查函、繼承系統表、戶籍謄本等為證，
    並經本院調閱93年度繼字第46、47號繼承事件案卷查核無誤
    ，自堪信為真正。又本件被繼承人之法定各順位繼承人均已
    拋棄繼承，亦未經親屬會議選定被繼承人之遺產管理人，而
    被繼承人生前尚滯欠地價稅、房屋稅合計20,207元仍未繳納
    ，聲請人既為稅捐稽徵機關，其對於被繼承人之遺產具有利
    害關係，自屬法律上之利害關係人，故聲請人聲請選任被繼
    承人之遺產管理人，自屬有據，應予准許。本院審酌被繼承
    人之弟乙○○雖已拋棄繼承，惟仍應負有清理遺產之道義責
    任，且其與被繼承人間手足相連，關係密切，對於被繼承人
    之遺債、遺產狀況理應較他人更為清楚，應能妥適處理被繼
    承人之遺產事宜，況乙○○亦已到庭表示願意擔任被繼承人
    甲○○之遺產管理人等語無訛（見本院95年6 月2 日非訟事
    件筆錄），爰選任乙○○為被繼承人甲○○之遺產管理人，
    並依法為承認繼承之公示催告。
四、依非訟事件法第157條，裁定如主文。
中    華    民    國    95    年    7     月    31    日
                  家事法庭  法  官  陳章榮
以上正本證明與原本無異。
如對本裁定抗告，應於裁定送達後10日內向本院提出抗告狀。
中    華    民    國    95    年    7     月    31    日
                            書記官  吳小平


司法院資訊處製作；財團法人民間司法改革基金會備份。
